臺灣臺中地方法院刑事判決
111年度金訴字第1034號
公  訴  人  臺灣臺中地方檢察署檢察官
被      告  羅俊宥（原名：羅文佑）




上列被告因洗錢防制法等案件，經檢察官提起公訴（110年度偵
字第35432號），本院判決如下：
    主    文
羅俊宥共同犯一般洗錢罪，處有期徒刑參月，併科罰金新臺幣壹
萬元，罰金如易服勞役，以新臺幣壹仟元折算壹日。
    犯罪事實
一、羅俊宥（原名羅文佑）與真實姓名、年籍不詳，臉書暱稱「
    目點白」之人共同意圖為自己不法之所有，基於詐欺取財及
    一般洗錢之犯意聯絡，先由「目點白」於民國110年7月19日
    前之某日，於其臉書頁面刊登除濕機等商品之訊息，並對瀏
    覽後向其詢問之林文萱詐稱：要先收取一半價金及運費云云
    ，致林文萱陷於錯誤，依其指示於110年7月19日中午12時21
    分許、晚上9時53分許、同年月20日凌晨0時39分許、下午3
    時5分許、同年月21日凌晨3時58分許，匯款新臺幣（下同）
    300元、700元、500元、650元、600元至羅俊宥之彰化商業
    銀行帳號00000000000000號帳戶(下稱本案帳戶)，再由羅俊
    宥轉帳一空，以此方式掩飾、隱匿詐騙所得贓款之去向、所
    在。
二、案經林文萱訴由彰化縣警察局田中分局移送臺灣臺中地方檢
    察署檢察官偵查起訴。
    理    由
一、證據能力：
　㈠按被告以外之人於審判外之陳述，雖不符刑事訴訟法第159條
    之1至第159條之4之規定，而經當事人於審判程序同意作為
    證據，法院審酌該言詞陳述或書面陳述作成時之情況，認為
    適當者，亦得為證據；當事人、代理人或辯護人於法院調查
    證據時，知有刑事訴訟法第159條第1項不得為證據之情形，
    而未於言詞辯論終結前聲明異議者，視為有前項之同意，刑
    事訴訟法第159條之5定有明文。查本案認定事實所引用被告
    羅俊宥以外之人於審判外之陳述，公訴人、被告於審判期日
    均表示無意見而不爭執，亦未聲明異議，審酌上開證據資料
    製作時之情況，尚無違法不當及證明力明顯過低之瑕疵，亦
    認為以之作為證據應屬適當，揆諸上揭規定，認前揭證據資
    料均有證據能力。
　㈡次按除法律另有規定外，實施刑事訴訟程序之公務員因違背
    法定程序取得之證據，其有無證據能力之認定，應審酌人權
    保障及公共利益之均衡維護，刑事訴訟法第158條之4定有明
    文。本案所引用之非供述證據，與本案均具有關聯性，並無
    證據證明係公務員違背法定程序所取得，復經本院依法踐行
    調查程序，是依刑事訴訟法第158條之4之反面解釋，自應認
    均具有證據能力。
二、認定犯罪事實所憑之證據及理由：
　㈠訊據被告固坦承有依暱稱「目很白」之人指示轉提告訴人上
    開匯入本案帳戶內款項之事實，惟矢口否認有何詐欺取財、
    一般洗錢之犯行，辯稱：「目很白」請我去買GASH遊戲點數
    ，我跟他認識一年多了，都是買這個遊戲點數，買點數後就
    把序號傳給他，我不知道他是在騙人，「目很白」說他當下
    沒有帶金融卡出門，但有人欠他錢，他叫我幫他領一下錢換
    成遊戲點數給他云云。經查：
　⒈查暱稱「目點白」之詐欺犯罪者於110年7月19日前之某日，
    於其臉書頁面刊登除濕機等商品之訊息，並對瀏覽後向其詢
    問之林文萱詐稱：要先收取一半價金及運費云云，致林文萱
    陷於錯誤，依其指示於110年7月19日中午12時21分許、晚上
    9時53分許、同年月20日凌晨0時39分許、下午3時5分許、同
    年月21日凌晨3時58分許，匯款300元、700元、500元、650
    元、600元至本案帳戶後，再由羅俊宥轉帳一空以交付與「
    目點白」等情，為被告所不爭執，核與告訴人林文萱於警詢
    時之證述大致相符(見偵卷第23至29頁)，並有本案帳戶之基
    本資料、交易明細、內政部警政署反詐騙諮詢專線紀錄表、
    桃園市政府警察局中壢分局內壢派出所受理詐騙帳戶通報警
    示簡便格式表、受理各類案件紀錄表、受(處)理案件證明單
    金融機構聯防機制通報單、告訴人提供之匯款明細及對話紀
    錄截圖附卷可稽(見偵卷第35至67頁、第75至85頁)，此部分
    事實堪認為真。
  ⒉金融帳戶為個人之理財工具，申請開設存款帳戶並無特殊資
    格限制，一般民眾皆能自由申請，亦可同時在不同金融機構
    申請多數存款帳戶使用，極為容易、便利，此為一般日常生
    活常識，故除非有充作犯罪使用，並藉此躲避警方追緝外，
    一般並無使用他人帳戶之必要。且金融帳戶有一定金融交易
    目的及識別意義，事關帳戶申請人個人之財產權益，並影響
    個人社會信用評價，具高度專有性，以本人使用為原則，若
    落入陌生人士掌握，極易被利用為取贓之犯罪工具。衡諸常
    理，若非與本人有密切關係或特殊信賴關係，實無任意供他
    人使用之理，縱有交付個人帳戶供他人使用之特殊情形，亦
    必會先行瞭解他人使用帳戶之目的始行提供。又現今網路電
    子交易方式普遍，跨國或異地匯款均可透過正常管道進行，
    且我國金融機構眾多，各金融機構除廣設分行外，復在便利
    商店、商場、公立機關、機構、行號等處設立自動櫃員機，
    金融機構帳戶提款卡持卡人使用自動櫃員機操作存、匯款項
    極為便利，而不熟識之人間，更不可能將現金存入他人帳戶
    後，任由帳戶保管者提領，是除非涉及不法而有不能留下交
    易紀錄，或不能親自露面提款之不法事由外，亦無透過不熟
    識之人提款之必要。況詐欺集團利用車手收受款項，業經報
    章媒體多所披露，並屢經政府及新聞為反詐騙之宣導，是一
    般具有通常智識之人，應均可知悉無故收受第三人款項者，
    目的多係藉此取得不法犯罪所得，且隱匿背後主嫌身分，以
    逃避追查。是行為人若對於他人可能以其所經手收受、轉交
    款項之行為，遂行詐欺犯罪之取財行為，已預見其發生而其
    發生並不違反其本意，自仍應負相關之罪責，合先敘明。查
    被告於本案行為時已約28歲，高職畢業，從事廚具製造(見
    本院卷第200頁)，可見其為一智慮成熟、具有相當社會經驗
    之成年人，且被告亦供稱：我有很多個銀行帳戶，辦帳戶不
    用錢，一般人都有自己的銀行帳戶；我自己是不會請別人用
    別人的帳戶領錢再幫我買點數等語(見本院卷第143頁)，足
    認被告應當知悉上開社會常識。
　⒊被告固供稱：我與「目很白」為打遊戲認識之網友，因「目
    很白」說未帶金融卡出門，但有人欠「目很白」錢，「目很
    白」叫我幫他領一下錢換成遊戲點數給他等語，惟被告復自
    承不知「目很白」之真實姓名、年籍，亦不曾見過「目很白
    」本人(見本院卷第143頁)，又未提出任何其與「目很白」
    間網路對話之紀錄，其所辯已難採信，亦難認被告與「目很
    白」間有任何親密或特殊信賴關係存在，遑論有可代為處理
    金錢之深厚信賴關係，其竟率爾提供本案帳戶給未曾見面之
    網友，供素未謀面之陌生人將多筆不明款項匯入帳戶後再代
    為轉提之，已悖於一般常識；再觀以本案帳戶之交易明細，
    告訴人於110年7月19日中午12時21分許匯入第一筆款項前，
    本案帳戶內餘額為0元，有本案帳戶之交易明細附卷可考（
    見偵卷第38頁），此與習見提供幾無餘額之帳戶供犯罪使用
    ，以避免自身財物受損之犯罪型態相符；且「目點白」或「
    目很白」既以本案帳戶作為收受詐騙告訴人財物之用，並由
    被告轉提詐騙贓款，而無懼於被告可能隨意提領花用贓款或
    占為己有，足認被告提供攸關其個人社會信用評價之本案帳
    戶供詐騙犯罪者使用，並准許詐騙犯罪者將本案帳戶作為收
    受詐騙款項之工具，而被告復依指示自本案帳戶轉提款項，
    堪認被告知悉本案帳戶係供作詐欺他人財物之工具，卻與「
    目點白」共同基於利用本案帳戶實施詐欺取財、掩飾或隱匿
    特定犯罪所得之去向及所在之犯意甚明。　
　⒋又查，被告於警詢時供稱：遊戲網友於110年7月19日，用FAC
    EB00K跟我對話，他說他的朋友欠他錢要還錢給他，但他現
    在身上沒有卡片，問我能不能先借他一下，他朋友錢匯進來
    我的帳戶後，再請我買點數卡並提供卡號給他，我確認錢有
    匯進來後，我就會去附近統一超商買點數卡，將卡號提供給
    他，因為一開始覺得金額不大，就覺得還好沒有特別去想，
    然後到第4、5次之後，每天都有，就覺得怪怪的，怎麼他不
    要用自己的卡片一直用我的，所以我就不再繼續幫他了等語
    (見偵卷第19頁)；於偵查中供稱：我在離我家最近的7-11買
    的，我總共幫他收了3、4筆錢，每次都是買點數卡，點數卡
    拍照之後在家裡用手機傳給對方等語(見偵卷第114頁)；於
    本院準備程序時先供稱：本案我去領錢的事情我都是去自動
    櫃員機提領之後再去買遊戲點數，去統一超商買，用現金買
    ，都沒有用轉帳的等語，嗣經本院提示本案帳戶之交易明細
    ，並質之何以告訴人匯入本案帳戶之款項旋經轉提一情，被
    告始改稱：這是遊戲點數廠商的帳戶，是第三方支付。如果
    有轉帳紀錄，應該就是轉到遊戲點數廠商的帳戶等語，顯見
    被告原先辯稱係提領現金後購買遊戲點數之詞與交易明細所
    示本案款項係經轉帳轉出之事實有所不符，被告供述亦前後
    不一；再被告供稱係以上開告訴人所匯款項購買同一個遊戲
    之點數，卻無法合理說明為何本案帳戶交易明細所示告訴人
    遭詐款項經轉提之對方銀行帳號多有不同，被告僅泛稱：時
    間有點久，我真的忘記了，「可能」是要買遊戲幣等語，且
    被告既供稱與其表弟蕭凱澤間並無金錢往來，110年亦應無
    匯款給蕭凱澤等語，但參本案帳戶交易明細與相關銀行帳戶
    基本資料，竟有部分告訴人匯入之款項係經轉提至蕭凱澤名
    下銀行帳戶（110年7月19日下午2時29分轉提121元、晚上10
    時1分轉提700元），有本案帳戶交易明細、臺灣土地銀行客
    戶存款往來一覽表在卷為憑(見偵卷第38頁，本院卷第97頁)
    ，被告僅稱：我也忘記為什麼跑到蕭凱澤的帳戶等語(見本
    院卷第143至144頁)，足知被告辯稱本案款項均係用於幫網
    友購買遊戲點數等詞有所不實；又參告訴人自110年7月19日
    中午12時21分許起至同年月21日凌晨3時58分許止匯款至本
    案帳戶共5次，且告訴人於前開時間匯款至本案帳戶後，上
    開款項旋經被告於110年7月19日下午2時18、29分許、晚上1
    0時1分許、同年月20日凌晨0時46分許、晚上10時30分至11
    時8分許、同年月21日凌晨4時5、18分許、同年月23日早上7
    時9分許轉提一空，有本案帳戶之交易明細附卷可稽(見偵卷
    第38至39頁)，衡以告訴人匯款時間橫跨一至二日，且匯款
    次數多達5次，再告訴人匯款後，款項多旋經被告轉提，轉
    提時間甚至有於深夜及凌晨時分等異常時間為之，衡以上情
    ，顯非所謂友人偶然、一時忘記帶金融卡出門而請被告幫忙
    之情況，被告所辯並不合理，復有上述諸多破綻，是其所辯
    顯屬無稽，不可採信。至蕭凱澤於本院審理時雖證述：我有
    在被告之臺中市○○區○○○街00號5樓居所看見被告與「目點白
    」間以臉書聯絡，並聽被告說是「目點白」要跟他借帳號，
    然後被告好像幫「目點白」領錢等語(見本院卷第184至194
    頁)，然衡諸蕭凱澤亦證稱渠並未看見被告與「目點白」聯
    絡之文字對話內容(見本院卷第187頁)，可知蕭凱澤僅係聽
    聞被告轉述「目點白」欲借帳戶及請被告領錢一事，而被告
    所辯情節既不可採，業如本院說明如前，自無從僅以被告向
    證人轉述之內容據為對被告有利之認定，因此蕭凱澤上開證
    言僅足證明被告曾與「目點白」之人聯絡，而不影響本院之
    認定。
　㈡綜上所述，本案事證已臻明確，被告犯行堪以認定，應依法
    論科。
三、論罪科刑：
　㈠本案先由「目點白」對告訴人施用詐術，致告訴人陷於錯誤
    而匯款至本案帳戶後，經被告旋將上開款項轉出，前述迂迴
    層轉詐欺所得之行為，客觀上顯已轉移犯罪所得形式上之歸
    屬，致使使檢警機關難以透過金流，追查贓款的去向與所在
    ，進而達到掩飾或隱匿詐欺犯罪所得的目的，足認被告在客
    觀上有掩飾詐欺犯罪所得去向及所在之具體作為，而主觀亦
    可預見其等行為係在掩飾贓款與詐欺犯罪之關聯性，使來源
    形式上合法化，藉以切斷彼此間之關聯性，從而逃避國家對
    於該等特定犯罪之追訴及處罰，故被告上開所為，顯屬洗錢
    防制法第2條第2款之洗錢行為，而與洗錢防制法第14條第1
    項規定之一般洗錢罪要件相合。
　㈡核被告所為，係犯刑法第339條第1項之詐欺取財罪、洗錢防
    制法第14條第1項之一般洗錢罪。　　
　㈢告訴人因遭「目點白」施用詐術而多次匯款至本案帳戶，乃
    「目點白」以同一詐欺手法訛詐同一告訴人，致告訴人於前
    開時間內多次匯款，其施用詐術之方式及詐欺對象相同，侵
    害同一人之財產法益；又依本案帳戶之交易明細所示，被告
    於告訴人匯款後，旋即將前開款項轉出，係於密接時間、地
    點多次轉出款項，是基於轉帳同一告訴人遭騙所匯款項之單
    一目的所為之數個舉動，因其侵害之法益同一，且數行為均
    係在密切接近之時間、地點進行，各行為之獨立性極為薄弱
    ，依一般社會健全觀念，在時間差距上，難以強行分開，在
    刑法評價上，應將前揭多次施用詐術及轉帳之行為均視為數
    個舉動之接續施行，屬接續犯而為包括之一罪。　
　㈣被告與「目點白」間，就上開犯行具有犯意聯絡及行為分擔
    ，應論以共同正犯。
　㈤被告以一行為同時觸犯詐欺取財罪及一般洗錢罪，為想像競
    合犯，依刑法第55條前段規定，應從一重之一般洗錢罪處斷
    。　　
　㈥爰審酌被告正值青壯年，竟不思以合法途徑賺取錢財，而與
    他人分工遂行犯罪，以獲取不法利益，顯示其法治觀念有所
    偏差，致使告訴人受有前述損失，又破壞社會秩序及社會成
    員間之互信基礎外，更製造金流斷點，破壞金流秩序之透明
    穩定，妨害國家對於犯罪之追訴與處罰，致使告訴人遭騙財
    物益加難以尋回而助長犯罪，所為殊值非難；考量被告犯後
    否認犯行，雖有調解意願，但尚未與告訴人達成調解或賠償
    損害；並斟酌本案之犯罪分工情形、犯罪手段、告訴人受騙
    金額，暨被告於本院審理時自陳之智識程度、經濟及家庭生
    活狀況（見本院卷第200頁）等一切情狀，量處如主文所示
    之刑，並就所處罰金刑部分諭知易服勞役之折算標準，以資
    警惕。又依刑法第41條第1項規定得易科罰金之罪以所犯最
    重本刑為「5年有期徒刑以下之刑」者為限，本案被告所犯
    為洗錢防制法第14條第1項之洗錢罪，其法定刑為「7年以下
    有期徒刑」，並不得易科罰金，是被告所犯雖經本院判處有
    期徒刑3月，依法仍不得諭知易科罰金之折算標準，惟依刑
    法第41條第3項規定，得以提供社會勞動6小時折算徒刑1日
    ，易服社會勞動。至可否易服社會勞動，要屬執行事項，當
    俟本案確定後，另由執行檢察官依相關規定審酌之，非屬法
    院裁判之範圍，附予敘明。　
四、沒收部分：　　
　㈠查告訴人上開匯入本案帳戶之款項均經被告轉出，已如前述
    ，再被告於本院審理時供稱就本案犯行並未獲取報酬等語（
    見本院卷第198頁），依卷內事證亦無從認定被告已因此獲
    取金錢或其他利益，自無庸諭知犯罪所得之沒收。　
　㈡洗錢防制法第18條第1項固規定：「犯第14條之罪，其所移轉
    、變更、掩飾、隱匿、收受、取得、持有、使用之財物或財
    產上利益，沒收之；犯第15條之罪，其所收受、持有、使用
    之財物或財產上利益，亦同」，然該洗錢行為之標的是否限
    於行為人者始得宣告沒收，法無明文，是倘法條並未規定「
    不問屬於犯罪行為人與否均沒收」時，自仍以屬於被告所有
    者為限，始應予沒收。告訴人上開匯入本案帳戶之款項均經
    被告轉出，業如前述，亦無證據證明被告仍實際掌控詐欺贓
    款，故本院尚無從依洗錢防制法第18條第1項前段規定，就
    上開被告之洗錢行為標的諭知沒收。
據上論斷，應依刑事訴訟法第299條第1項前段，洗錢防制法第14
條第1項，刑法第11條、第28條、第339條第1項、第55條、第42
條第3項前段，刑法施行法第1條之1第1項，判決如主文。
本案經檢察官何昌翰提起公訴，檢察官林文亮、郭姿吟到庭執行
職務。
中　　華　　民　　國　　111 　年　　12　　月　　13 　日
            刑事第九庭　  審判長法　官　黃光進
　　　　　　　　　　　　　  　　法  官　陳玉聰
　　　　　　　　　　　　　  　　法  官　張意鈞
以上正本證明與原本無異。
如不服本判決應於收受判決後20日內向本院提出上訴書狀，並應
敘述具體理由；其未敘述上訴理由者，應於上訴期間屆滿後20日
內向本院補提理由書（均須按他造當事人之人數附繕本）「切勿
逕送上級法院」。
告訴人或被害人如不服判決，應備理由具狀向檢察官請求上訴，
上訴期間之計算，以檢察官收受判決正本之日起算。
                                書記官  黃南穎
中　　華　　民　　國　　111 　年　　12　　月　　13　　日
附錄本案論罪科刑法條全文：
中華民國刑法第339條
（普通詐欺罪）
意圖為自己或第三人不法之所有，以詐術使人將本人或第三人之
物交付者，處5年以下有期徒刑、拘役或科或併科50萬元以下罰
金。
以前項方法得財產上不法之利益或使第三人得之者，亦同。
前二項之未遂犯罰之。

洗錢防制法第14條
有第二條各款所列洗錢行為者，處7年以下有期徒刑，併科新臺
幣5百萬元以下罰金。
前項之未遂犯罰之。
前二項情形，不得科以超過其特定犯罪所定最重本刑之刑。